臺灣臺中地方法院民事裁定　　　　　　　　　　　　九十一年度簡聲抗字第三號
　　抗　告　人　甲○○　　　　　　　　　　現於臺灣臺中監獄執行中
　　相　對　人　臺灣臺中監獄
　　法定代理人　鄭安雄
右抗告人聲請回復原狀事件，抗告人對於民國九十一年五月三十日本院臺中簡易庭九
十一年度中簡聲字第六九號第一審裁定提起抗告，本院裁定如左：
    主      文
抗告駁回。
程序費用由抗告人負擔。
    理      由
一、本件抗告意旨略以：鈞院八十九年度中小字第八七五號損害賠償案件，係因未繳
    納裁判費新臺幣二十一元，業經法院駁回其訴，而原審八十九年七月十三日所為
    八十九年度中救字第二號裁定理由二「‧‧‧且本院衡量本件訴訟費用金額非高
    ，其聲請即屬無從准許。」，並無「顯無勝訴之望」，則九十一年度中聲字第六
    十九號理由謂：「聲請人所提起之八十九年中小字第八七五號損害賠償事件，業
    經法院裁定駁回其訴確定，聲請人對該案請求損害賠償訟訴，即顯無勝訴之望，
    其聲請訴訟救助‧‧‧，自屬無從准許，應併予駁回」，理由並不成立。再者，
    原八十九年中小字第八七五號裁判費乃因臺中監獄當時不准抗告人領用保管金，
    只准預借郵用以繳納訴訟費用，即屬事實不能之憾，無關金額多寡，原八十九年
    度中小字第八七五號、八十九年度中救字第二號裁定駁回情理有違，亦即九十一
    年度中簡聲字第六十九號裁定理由乃非真實，應予廢棄。郵票應可替代裁判費，
    法律不外人情，爰請求回復原狀及訴訟救助之賜准。
二、按當事人或代理人，因天災或其他不應歸責於己之事由，遲誤不變期間者，於其
    原因消滅後十日內，如該不變期間少於十日者，於相當之日數內，得聲請回復原
    狀；遲誤期間之原因及其消滅時效，應於書狀內表明並釋明之；聲請回復原狀，
    應同時補行期間內應為之訴訟行為。民事訴訟法第一百六十四條第一項、第一百
    六十五條定有明文。是聲請回復原狀，以遲誤不變期間為限，所謂不變期間，乃
    指法院不得伸長或縮短，且法文明示其為「不變期間」者而言，例如上訴、抗告
    、聲請再審期間。而法院裁定命補正裁判費之期間，乃屬裁定期間，並非法律規
    定之不變期間，有最高法院八十四年度台抗字第四一四號裁定可參。查抗告人前
    以臺灣臺中監獄為被告，訴請損害賠償（本院臺中簡易庭八十九中小字第八七五
    號），因未繳裁判費，經原法院於八十九年六月十二日以裁定命聲請人於五日內
    補繳，該項裁定並於同年六月十七日送達抗告人。抗告人雖對上開訴訟聲請訴訟
    救助，惟經本院以其未能提出即時調查之證據，釋明其無資力支出訴訟費之主張
    為真實為由，於八十九年七月十三日以八十九年度中救字第二號駁回其聲請並確
    定，後上開本院臺中簡易庭八十九中小字第八七五號損害賠償事件即以原告未繳
    裁判費為由，於八十九年七月十六日裁定駁回原告之訴，抗告人不服提起抗告，
    亦因未據繳納抗告費，經本院於八十九年十一月二十八日以八十九年度小抗字第
    一一號裁定駁回抗告確定，此業據本院調閱上開案卷查核明確。是以：抗告人
    以臺中監獄不准其領用保管金，又原法院不准聲請人以郵票抵付裁判費，致抗告
    人遲誤本院八十九年六月十二日命於五日內補正裁判費之期間，請准回復原狀云
    云，惟依前揭說明所示，補正裁判費乃屬裁定期間，並非法律規定之不變期間，
    抗告人就該五日裁定期間聲請回復原狀，顯屬無據。本院臺中簡易庭八十九年
    九月十六中小字第八七五號駁回原告之訴之判決，及八十九年中救字第二號駁回
    聲請訴訟救助之裁定，均已確定，如前所述。本件抗告人雖具狀聲請回復原狀，
    惟僅就郵費可否抵裁判費之點予以爭執，並未釋明其有何因天災或其他不應歸責
    於己之事由，致遲誤上訴、抗告或再審聲請等不變期間之原因及其消滅時期，亦
    未同時補行應為之訴訟行為，要與聲請回復原狀之規定不符，自無從准許。又抗
    告人聲請回復原狀既無從准許，該八十九年中救字第二號駁回聲請訴訟救助之裁
    定已因確定而生確定力，法院自無從再予審酌。從而，原裁定駁回聲請人回復原
    狀及聲請准予訴訟救助之聲請，於法並無違誤。抗告意旨指摘原裁定不當，求予
    廢棄改判，為無理由，應駁回其抗告。
三、依民事訴訟法第四百九十二條第一項、第九十五條、第七十八條，裁定如主文。
中　　　華　　　民　　　國　　九十一　　年　　　十　　　月　　　十六　　日
　　　　　　　　　　　　　　　臺灣臺中地方法院民事第一庭
~B審判長法官　林清鈞
~B法　　　官  許文碩
~B法　　　官　吳幸芬
右為正本係照原本作成
本件不得抗告
中　　　華　　　民　　　國　　九十一　　年　　　十　　　月　　　十六　　日
~B法院書記官
